【裁判字號】    97,交聲,1954
【裁判日期】    970905
【裁判案由】    違反道路交通管理處罰條例聲明異議
【裁判全文】
臺灣臺北地方法院交通事件裁定        97年度交聲字第1954號
      原處分機關  臺北市交通事件裁決所
      聲明異議人
      即受處分人  乙○○
                          10之1號2樓
上開受處分人因違反道路交通管理處罰條例案件，對臺北市交通
事件裁決所於中華民國九十七年七月十日所為之處分（北市裁罰
字第裁二二—Ｚ00000000號），聲明異議，本院裁定如
下：
    主  文
原處分撤銷。
乙○○汽車駕駛人，駕駛汽車之行車速度，超過規定之最高時速
六十公里以上，處罰鍰新臺幣捌仟元，並記違規點數三點，且應
接受道路交通安全講習；又駕駛執照逾有效期間仍駕車，處罰鍰
新臺幣壹仟捌佰元，並扣繳駕駛執照。
    理  由
一、按汽車行駛高速公路，應依速限標誌指示，高速公路交通管
    制規則第五條前段定有明文。次按汽車行駛於高速公路、快
    速公路或設站管制之道路，不遵使用限制、禁止、行車管制
    及管理事項之管制規則而有行車速度超過規定之最高速限或
    低於規定之最低速限者，處汽車駕駛人新臺幣（下同）三千
    元以上六千元以下罰鍰；前三項之行為，本條例有較重之處
    罰規定者，適用該規定；汽車駕駛人，駕駛汽車之行車速度
    超過規定之最高時速六十公里以上者，處六千元以上二萬四
    千元以下罰鍰，並當場禁止其駕駛；汽車駕駛人違反第一項
    、第三項規定者，應接受道路交通安全講習；汽車駕駛人，
    駕駛執照逾有效期間仍駕車者，處一千八百元以上三千六百
    元以下罰鍰，並禁止其駕駛；前項第七款之駕駛執照並應扣
    繳之；汽車駕駛人，違反道路交通管理處罰條例第四十三條
    者，除依原條款處罰鍰外，並予記違規點數三點，道路交通
    管理處罰條例第三十三條第一項第一款、第五項、第四十三
    條第一項第二款、第四項、第二十二條第一項第七款、第二
    項、第六十三條第一項第三款分別定有明文。另按違反道路
    交通管理處罰條例第四十三條第一項第二款而行車速度超過
    規定之最高時速六十公里以上未滿八十公里之事件，期限內
    繳納或到案聽候裁決者，處八千元罰鍰；違反道路交通管理
    處罰條例第二十二條第一項第七款之事件，期限內繳納或到
    案聽候裁決者，處一千八百元罰鍰，本件案發時之違反道路
    交通管理事件統一裁罰基準及處理細則第二條第二項亦定有
    明文。
二、本件聲明異議人即受處分人乙○○於民國九十五年七月二十
    七日晚上十一時三十六分許，駕駛車牌號碼二八五七—ＥＹ
    號自用小客車在國道四號高速公路向西行駛，途經國道四號
    高速公路西向七點八公里處，以超過該處時速九十公里速限
    六十三公里即時速一百五十三公里之速度行駛，經交通部國
    道公路警察局第三警察隊甲○○警員使用雷射槍測速器測速
    攔停後，並發覺受處分人之駕駛執照已逾有效期間，甲○○
    警員以受處分人違反道路交通管理處罰條例第四十三條第一
    項第二款、第二十二條第一項第七款（舉發通知單誤繕為第
    六款）之規定而開立公警局交字第Ｚ00000000號之
    舉發通知單，並指定應於九十五年八月十一日前前往原處分
    機關即臺北市交通事件裁決所聽候裁決，經受處分人於九十
    五年七月三十一日依限具狀申述，原處分機關認受處分人確
    有前開違規行為，乃依據道路交通管理處罰條例第四十三條
    第一項第二款、第四項（裁決書漏引第四項）、第六十三條
    第一項第三款（裁決書漏引第一項第三款）、第二十二條第
    一項第七款、第二項（裁決書漏引第二項）之規定，就超速
    部分裁處最高額罰鍰二萬元、並記違規點數三點、且施以道
    路交通安全講習；就駕駛執照逾期部分裁處最高額罰鍰三千
    六百元，並扣繳駕駛執照之裁決。
三、依據受處分人具狀所陳固坦承其於上開時間駕駛上開車輛行
    經上開地點為警攔停等情，惟否認有何交通違規行為，並辯
    稱：伊駕駛車輛行經攔停地點前，所看到之速限標示均為一
    百一十公里，且為警攔停後，經警方出示雷射槍測速器上之
    速度為時速一百一十三公里，並非時速一百五十三公里云云
    經查：證人甲○○於本院調查中到庭結證稱：案發地點之國
    道四號高速公路西向七點八公里處為國道一號高速公路與國
    道三號高速公路之間之聯絡道，速限為時速九十公里，在受
    處分人駕駛至上開地點前之國道四號高速公路西向八點四公
    里處設有速限時速九十公里之標誌。案發當時，伊以雷射槍
    測速器測得受處分人所駕駛車輛時速為一百五十三公里，伊
    即開啟警示燈並以指揮棒將受處分人攔停，並將上開測速器
    上顯示之數字出示給受處分人看，且將測得之上開數字轉告
    同事據以開單，伊對於測速所得之數字並未唸錯。另伊並發
    現受處分人使用之駕駛執照逾有效期間等語，並提出相關速
    限標誌設置之照片一張供參，而交通警員開立舉發違反道路
    交通管理處罰條例所列之違規事實，本質上為行政處分，係
    公務員基於職務上權力，依法就特定之具體事件所為具有公
    法上效果之單方行政行為，基於公務員為公法上行為具有公
    信力之原則，該行政處分當可被推定為真正，且受處分人亦
    未提出任何證據供本院調查，則受處分人既未就執勤警員之
    舉發有誤提出相關證據以供調查，本院經查亦無任何證據足
    資證明警員有捏造事實違法取締之情事，則執勤警員本其維
    護交通秩序、安全職責所為之舉發，自應受到合法、正確之
    推定，本案應認受處分人確有上開超速六十三公里及駕駛執
    照逾有效期間之交通違規行為，受處分人前開辯解，並無依
    據，不足憑採。原處分機關依據上開規定就超速部分裁處最
    高額罰鍰二萬元、並記違規點數三點、且施以道路交通安全
    講習；就駕駛執照逾期部分裁處最高額罰鍰三千六百元，並
    扣繳駕駛執照之裁決，固非無見，惟本件受處分人於九十五
    年七月三十一日即已前往原處分機關具狀申述，有收據及內
    政部警政署國道公路警察局第三警察隊九十五年八月十八日
    所發公警三交字第○九五○三七一七五二號函覆資料在卷可
    參，是依據前述違反道路交通管理事件統一裁罰基準及處理
    細則第二條第二項之規定，受處分人既已按期申述而到案聽
    候裁決，原處分機關就本案仍裁處最高額罰鍰，即難認為允
    恰，本件受處分人之異議雖無理由，惟原處分既有不當，自
    應由本院將原處分撤銷，並依據道路交通管理處罰條例第四
    十三條第一項第二款、第四項、第六十三條第一項第三款、
    第二十二條第一項第七款、第二項之規定，裁處如主文所示
    ，以資適法。
據上論斷，應依道路交通案件處理辦法第二十條前段，裁定如主
文。
中    華    民    國    97    年    9     月    5     日
                        臺灣臺北地方法院交通法庭
                            法  官   唐于智
上正本證明與原本無異。
如不服本裁定，應於裁定送達後5 日內向本院提出抗告狀。
                            書記官   陳家欣
中    華    民    國    97    年    9     月    5     日


司法院資訊處製作；財團法人民間司法改革基金會備份。
